【裁判字號】    96,交聲,329
【裁判日期】    970731
【裁判案由】    違反道路交通管理處罰條例聲明異議
【裁判全文】
臺灣新竹地方法院交通事件裁定         96年度交聲字第329號
移送機關即  交通部公路總局新竹區監理所新竹市監理站
原處分機關
異  議  人  丙○○
即受處分人
上列異議人即受處分人因違反道路交通管理處罰條例案件，對交
通部公路總局新竹區監理新竹市監理站所於中華民國96年11月14
日以竹監新四字第裁51-Z4C004509號裁決書，聲明異議，本院裁
定如下：
    主  文
原處分撤銷。
丙○○汽車駕駛人，汽車行駛於高速公路，違規倒車，處罰鍰新
臺幣仟元，並記違規點數壹點。
    理  由
一、按受處分人，不服主管機關所為之處分，得於接到裁決書之
    翌日起20日內，向管轄地方法院聲明異議；又交通法庭認為
    聲明異議有理由而原處分不當或違法者，應以裁定將原處分
    經聲明異議部分撤銷，並自為裁定，道路交通管理處罰條例
    第87條第1 項、道路交通案件處理辦法第20條前段分別定有
    明文。
二、次按高速公路及快速公路交通管制規則第9條第 1項第3款規
    定，汽車行駛高速公路，不得在加速車道、減速車道或單車
    道之匝道上超越前車或倒車。又汽車行駛於高速公路、快速
    公路或設站管制之道路，違規倒車者，處汽車駕駛人新臺幣
    （下同）3,000元以上6,000元以下罰鍰，並記違規點數 1點
    ，道路交通管理處罰條例第33條第1項第7款、同條例第63條
    第1項第1款分別定有明文。
三、再按違反道路交通管理事件統一裁罰基準及處理細則（以下
    簡稱統一裁罰基準）第 2條規定，處理違反道路交通管理事
    件之程序及統一裁罰基準依本細則之規定辦理。前項統一裁
    罰基準，如附件違反道路交通管理事件統一裁罰基準表（以
    下簡稱基準表）。按基準表第33條第1項第7款，就汽車駕駛
    人駕駛汽車於高速公路違規超車規定如下：於期限內繳納或
    到案聽候裁決者，處罰鍰 3,000元，逾越應到案期限30日內
    ，繳納罰鍰或到案聽候裁決者，處罰鍰 4,000元，逾越應到
    案期限30日以上60日以內，繳納罰鍰或到案聽候裁決者，處
    罰鍰 5,000元，逾越應到案期限60日以上，繳納罰鍰或逕行
    裁決處罰者，處罰鍰6,000元。
四、原處分意旨略以：異議人即受處分人丙○○，於民國96 年8
    月9日下午3時53分許，駕駛車號JK-2991 號自小客貨車，行
    經國道8號西向9.3公里處（即新市○○○道處），有「行駛
    高速公路違規倒車」之事實，遂為警攔停並依道路交通管理
    處罰條例第33條第1項第7 款，掣開公警局交字第Z4C004509
    號舉發違反道路交通管理事件通知單（下稱舉發單）舉發之
    ，惟異議人不服於到案日期前向交通部公路總局新竹區監理
    所新竹市監理站（下稱新竹市監理站）陳述意見，經該站向
    原舉發單位函查結果，認異議人有前揭違規事實，而於96年
    11月14日掣開竹監新四字第裁51-Z4C004509號違反道路交通
    管理事件裁決書，予以裁處罰鍰新臺幣4,000 元，並記違規
    點數1點等語。
五、異議意旨略以：異議人於96年8月9日下午3時53 分駕駛車號
    JK-2991號自用一般小客貨車，行駛於國道8號西向9.3 公里
    匝道上，離進入高速公路約60至100 公尺處，因南下出差路
    況不熟，行車速度較慢，員警所駕偵防車未開警示燈突然由
    國道入口左側切入右側路肩攔車稽查，在未進行採證情形下
    ，舉發其行駛高速公路倒車，並由新竹市監理站裁處罰鍰
    4,000 元，是原處分顯有違誤，為此聲明不服，爰依法聲明
    異議，並請准將原裁決處分撤銷等語。
六、訊據異議人固不否認於96年 8月9日下午3時53分許，駕車行
    經國道8號西向9.3公里處，惟否認有何駕車於高速公路違規
    倒車之行為，並辯稱：伊係南下出差路況不熟，當時依衛星
    導航的指示上匝道口，因不知道那個方向是要接一高還是二
    高，只是開比較慢，遂為警舉發云云。經查：
（一）異議人有於上揭時、地駕駛上開車輛於高速公路上有倒車
      之違規行為，為警攔停舉發，有內政部警政署國道公路警
      察局，96年 8月9日公警交字第Z4C004509號舉發單影本及
      新竹市監理站96年11月14日竹監新四字第裁51-Z4C004509
      號裁決書（見本院卷第11、20頁）各1紙附卷可稽。
（二）又當日舉發異議人之員警乙○○到庭具結證稱：「（問：
      請說明舉發經過。）當時我與證人甲○○共同擔服偵防車
      勤務（偵防車車頂沒有警示燈，車身有漆單位名稱，藍色
      車身，白色字體），經過國道八號新市○○道有二個入口
      匝道，我們在左側執勤，異議人是在右側，我們偵防車從
      左側匝道上來遠遠看到右前方右側匝道異議人車輛幾乎沒
      有在動，我們接近異議人車輛左後側時，異議人車輛倒車
      燈亮起，緩緩倒車，當時他後方沒有來車，我們偵防車切
      到異議人車輛右前方路肩準備倒車，緊接著異議人車輛後
      方有三、四輛來車，異議人無法倒車，異議人往前開，我
      們就攔停舉發。」、「（問：本院請你們提出照片何來？
      （提示）照片是我們事後依照鈞院的來函去拍的，舉發當
      時並沒有拍照。」、「（問：對於異議人所述偵防車左側
      匝道距離異議人右側匝道有50至100公尺遠，且落差2公尺
      以上，警員不可能看到異議人行駛的狀況，有何意見？）
      如同我們提出的第一張照片所示，我們看到確認異議人倒
      車時，異議人與偵防車相距不到5公尺，而且左、右二側
      匝道中間只隔著一個護欄，很清楚看到異議人違規情形。
      」、「（問：法官問將異議人舉發時，他的反應為何？）
      他希望我們不要舉發違規倒車，希望舉發輕一點的。」等
      語綦詳（見本院卷第31頁）。
（三）復有當日共同執行舉發之員警甲○○到庭具結證稱：「（
      問：本件是否你舉發？）我與乙○○共同舉發，我和乙○
      ○從左側匝道進來，看到右側有車子停在那裡，引起我們
      的注意，所以我們就停下來看，看到那輛車子在9.3公里
      處緊靠右側路肩在倒車（法官命證人甲○○於現場圖標示
      ），我們偵防車往前行駛跨過槽化線到右側匝道緊靠路肩
      倒車，倒車不久，異議人應該有看到我們，異議人車子就
      往前開，我們就攔檢異議人，用指揮棒示意異議人停車二
      次，異議人才停車，我下車向異議人索取證件並說明違規
      情形，異議人說他對路況不熟，堅持自己只是開慢而已，
      我問他剛才為何倒車，他停了一下也沒回答我，接著他說
      他沒有違規，我們為何找他麻煩，我跟他說高速公路上不
      能倒車，異議人說他要告到底，…。」、「（問：對本案
      尚有何意見陳述？）如果如異議人所述距離50至100公尺
      處，那還是轉彎進來的爬坡路段，異議人怎麼可能看到偵
      防車從左側匝道切過右側匝道。」（見本院卷第32頁）等
      語綦詳。另依道路交通管理處罰條例科處行政罰事件，依
      據公法爭議之舉證責任分配法則，雖應先由行政機關就其
      業已履踐相關正當法律程序，以及人民應受處罰之客觀違
      反法令行為，負證明之責，惟受處罰人就行政機關已為相
      當證明之前開事項，若主張欠缺主觀歸責條件或為其他抗
      辯，亦須就其所辯提出反證。且行政機關對於前開應為舉
      證事項，並非不得以執行查察取締勤務人員，依據調查人
      證之程序，使就親歷事實提供不可替代之證明方法，是受
      處罰人就該證人所述見聞經過之真實性倘有質疑，除依法
      定交互詢問程序加以檢驗外，亦不得僅因證人之個人身分
      、地位或與當事人之關係而謂其不得作證，或憑己意指為
      必須代以其他特定之證據方法，此在證人業已具結願依偽
      證罰則擔保證言可信之場合，尤屬當然。參以證人乙○○
      、甲○○係經具結後始為上開證述，當無甘冒受偽證罪之
      追訴處罰，而為與事實不符之虛偽陳述之理，況且證人與
      異議人互不相識，亦無仇隙，應無設詞構陷誣指異議人之
      可能及必要，再者，證人為執行交通勤務之公務員，對於
      舉發交通違規，為其業務內之事項，其觀察程度本較一般
      人更為專注，而依其證述內容均合於常情並無矛盾，舉發
      時間為下午時分，現場光線良好，舉發員警之執勤位置距
      離適當且視線良好，應無誤認之可能。是以證人乙○○及
      甲○○前揭所為證述內容，確為實情，堪以採信。異議人
      空言否認前開違規行為，辯稱其當時只是開的比較慢並無
      倒車行為，無非均係事後卸責之詞，無法採信為真。
七、綜上所述，異議人確有於上開時、地違規倒車之行為，異議
    人前揭所辯，不足採信，其異議自無理由。又新竹市○○○
    ○道路交通管理處罰條例第33條第1項第7款及同條例第63條
    第1項第1款（原處分漏載）之規定，裁處異議人罰鍰4,000
    元，並記違規點數1點，固非無見，惟查罰鍰金額裁處部分
    ，因舉發通知單諭知違規人應到案日期為96年8月24日以前
    ，而異議人已於96年8月10日向新竹市監理站陳述意見，此
    有異議人於96年8月10日向新竹市監理站提出之陳述單影本1
    紙（見本院卷第13頁）附卷可稽，本件異議人已於到案期限
    前到案陳述意見並等候裁決，是罰鍰金額部分，原處分機關
    之裁處容有未恰，從而異議人之異議雖無理由，然原處分既
    有前開瑕疵可指，自應由本院撤銷原處分，並依法自為裁定
    如主文第2項所示。
八、據上論斷，應依道路交通案件處理辦法第20條前段，裁定如
    主文。
中    華    民    國    97    年    7     月    31    日
                  交通法庭    法  官  黃美盈
以上正本證明與原本無異。
如不服本裁定，應於裁定送達後5 日內向本院提出抗告狀。
中    華    民    國    97    年    7     月    31    日
                              書記官  吳美雲


司法院資訊處製作；財團法人民間司法改革基金會備份。
